【裁判字號】    98,台上,5763
【裁判日期】    981008
【裁判案由】    違反毒品危害防制條例
【裁判全文】
最高法院刑事判決            九十八年度台上字第五七六三號
上  訴  人  甲○○
                    （
選任辯護人  張居德律師
上列上訴人因違反毒品危害防制條例案件，不服台灣高等法院台
中分院中華民國九十八年六月三十日第二審更審判決（九十八年
度上重更(四)字第八號，起訴案號：台灣台中地方法院檢察署九十
四年度偵字第二○二一五、二○七三三號、九十五年度偵字第六
一、四三四號），提起上訴，本院判決如下：
    主  文
原判決撤銷，發回台灣高等法院台中分院。
    理  由
本件原判決撤銷第一審關於上訴人甲○○部分之科刑判決，依想
像競合犯及修正前刑法牽連犯從一重改判論處上訴人共同連續販
賣第一級毒品罪刑（處無期徒刑，褫奪公權終身），固非無見。
惟查：(一)、原判決認定警方「於（民國）九十四年十二月九日二
十二時零二分許，在台中市○區○○路三號雅典商務旅館門口，
逮捕甫交易毒品完成之張世偉、王賜暖二人，並查獲張世偉於同
日晚上先前向甲○○所購得尚未全部賣出之海洛因一包（淨重三
七．四三公克，空包裝重一．九七公克）及於同日晚上先前向甲
○○所購得三包甲基安非他命扣減已賣出之二包而尚未賣出之甲
基安非他命一包（淨重三四．六一公克，包裝塑膠袋重一．七○
公克）。旋又經檢察官之指揮執行逕行搜索，而在雅典商務旅館
三○五號房內查獲甲○○與辛建璋，並扣得……(3)王賜暖、張世
偉共同持有而經王賜暖丟掉於地板之海洛因一包（淨重二二．二
五公克，空包裝重一．○六公克）」（見原判決第四頁第十六至
二四行及末二行至次頁首六行）。依此記載，上開扣案之海洛因
，其中一包（淨重三七．四三公克，空包裝重一．九七公克）應
係張世偉所有，另一包（淨重二二．二五公克，空包裝重一．○
六公克）則為張世偉、王賜暖共同所有；暨上開扣案之甲基安非
他命，為張世偉所有。原判決既謂「本件扣案張世偉於九十四年
十二月九日晚上先前向被告甲○○所購得尚未全部賣出之海洛因
一包（淨重三七．四三公克，空包裝重一．九七公克），係張世
偉所有；及同日王賜暖、張世偉共同持有而經王賜暖丟掉於地板
之海洛因一包（淨重二二．二五公克，空包裝重一．○六公克）
，則為張世偉、王賜暖共同所有，且上開二包扣案之海洛因，業
經本院（原審）前審於論處張世偉共同連續販賣第一級毒品罪刑
時併予宣告均沒收銷燬之及其空包裝均沒收，並經確定在案（本
院九十六年度上重更(一)字第八號），此部分爰不再重複為沒收銷
燬之宣告」（見原判決第二六頁末十一行）。則就上開屬張世偉
所有且亦經原審九十六年度上重更(一)字第八號判決宣告沒收銷燬
之甲基安非他命一包（即標示Ａ１部分），及其經宣告沒收之空
包裝並均確定部分，即不應再為沒收銷燬之或沒收之宣告。原判
決就前開非屬上訴人所有且業經諭知沒收銷燬、沒收之甲基安非
他命及其空包裝，仍於上訴人罪名項下分別為沒收銷燬之及沒收
等宣告，非唯適用法則不當，亦有理由矛盾之違法。又原判決就
上開扣案之甲基安非他命重量，主文欄記載「驗餘重拾肆點伍
陸公克」，事實欄及理由中則分別載稱「淨重三四．六一公克」
、「三六．三一公克」、「驗餘重三四．五六公克」（見原判決
第四頁第二十至二一行、第十五頁第十六至十七行、第二五頁第
二三至二四頁），其主文記載與事實認定、理由說明相互歧異，
自屬可議。(二)、犯毒品危害防制條例第四條第一項、第二項之罪
者，其供犯罪所用或犯罪所得之財物，均沒收之，如全部或一部
不能沒收時，追徵其價額或以其財產抵償之，同條例第十九條第
一項定有明文。原判決事實欄記載「甲○○與許順益共同基於販
賣海洛因、甲基安非他命以營利之概括犯意聯絡，由許順益接受
張世偉電話訂購，甲○○再以門號0000000000、00
00000000、0000000000號等行動電話接受許
順益指示：……」，而販賣海洛因及甲基安非他命予張世偉（見
原判決第三頁末三行至次頁第八行）。如果無訛，上訴人似係使
用上開行動電話為販賣前揭毒品之聯絡工具，原判決就前揭供上
訴人販賣第一級、第二級毒品所用之行動電話，未依法宣告沒收
，亦未說明何以無須沒收之理由，同有違誤。(三)、未經合法調查
之證據，不得作為判斷之依據；又證物應提示當事人等使其辨認
，如係文書而被告不解其意義，或卷宗內之筆錄及其他文書可為
證據者，應宣讀或告以要旨，刑事訴訟法第一百五十五條第二項
、第一百六十四條、第一百六十五條第一項分別著有明文。此乃
審判期日應踐行之證據調查程序，旨在使當事人、辯護人等澈底
瞭解該等證據之形貌或內容、意涵，俾得適切表示意見，而為充
分之辯論，以使法院形成正確心證。是證據茍於審判期日未踐行
上開調查程序，即遽採為判斷事實之依據，自難謂為適法。原判
決雖採行政院衛生署管制藥品管理局函，資為所認扣案海洛因、
甲基安非他命非屬供上訴人吸食之用，而係其基於販賣目的持有
之判斷佐憑（見原判決第十六頁末行至次頁第六行）。惟依審判
筆錄所載，原審於審判期日並未向上訴人宣讀該函或告以要旨（
見更(四)卷第一一八至一二○頁），依上揭說明，此部分之證據即
顯未經合法調查，原判決仍作為判斷之依據，難認適法。上訴意
旨指摘原判決不當，非無理由，因原判決上述之違背法令，影響
於事實之確定，本院無可據以自為判決，仍應將原判決撤銷，發
回原審法院更為審判。原判決說明不另為無罪諭知部分，基於審
判不可分原則，亦應併予發回。
據上論結，應依刑事訴訟法第三百九十七條、第四百零一條，判
決如主文。
中    華    民    國  九十八  年    十    月    八    日
                      最高法院刑事第六庭
                          審判長法官  謝  俊  雄
                                法官  陳  世  雄
                                法官  魏  新  和
                                法官  吳  信  銘
                                法官  徐  文  亮
      本件正本證明與原本無異
                                      書  記  官
中    華    民    國  九十八  年    十    月   十三   日
                                                     R


司法院資訊處製作；財團法人民間司法改革基金會備份。
